---
title: "README"
author: "Edson Silva-Júnior"
date: "`r Sys.Date()`"
output: html_document
---

```{r setup, include=FALSE}
knitr::opts_chunk$set(echo = TRUE)
```

# Analise de desmatamento da Mata Atlântica

> Análise geoespacial do desmatamento da Mata Atlântica, segundo dados do [Terrabrasilis](https://terrabrasilis.dpi.inpe.br/downloads/)

# Pacotes 

```{r}
library(geobr)

library(tidyverse)

library(magrittr)

library(sf)

library(terra)

library(tidyterra)
```

# Dados 

## Shapefile da Mata Atlântica 

### Importando 

```{r}
ma <- geobr::read_biomes(year = 2019) |> 
  dplyr::filter(name_biome == "Mata Atlântica")
```

### Visualizando

```{r}
ma

ggplot() +
  geom_sf(data = ma, color = "darkgreen", fill = "forestgreen", alpha = 0.3)
```

## Shapefile dos estados do Mata Atlântica

### Importando 

```{r}
estados <- geobr::read_state(year = 2019)
```

### Visualizando 

```{r}
estados

ggplot() +
  geom_sf(data = estados, color = "black", fill = "gray20", alpha = 0.3)
```

### Tratando 

```{r}
estados %<>%
  sf::st_intersection(ma)

estados

ggplot() +
  geom_sf(data = estados, color = "darkgreen", fill = "forestgreen", alpha = 0.3)
```

## Shapefile das Unidades de Conservação na Mata Atlântica

### Importando 

```{r}
uc <- geobr::read_conservation_units()
```

### Visuslizando

```{r}
uc

ggplot() +
  geom_sf(data = uc, color = "darkgreen", fill = "forestgreen", alpha = 0.3)
```

## Tratando 

```{r}
uc %<>%
  sf::st_make_valid() %<>%
  sf::st_intersection(ma)

uc

ggplot() +
  geom_sf(data = uc, color = "darkgreen", fill = "forestgreen", alpha = 0.3)
```

## Raster de desmatamento 

### Importnado 

```{r}
des_tif <- terra::rast("prodes_mata_atlantica_2024.tif")
```

### Visualizando

```{r}
des_tif

ggplot() +
  tidyterra::geom_spatraster(data = des_tif) +
  scale_fill_viridis_c(na.value = NA) +
  geom_sf(data = uc, color = "red", fill = NA) +
  theme_minimal()
```

# Reamostrando o raster para 1km²

# Comparação da área de desmatamento por estados

## Área dos estados

```{r}
area_estados <- estados |> 
  sf::st_transform(crs = 32725) |> 
  sf::st_area() / 1e6

area_estados
```

## Área desmatada

# Comparação da área de desmatamento por estados

# Comparação do desmatamento dentro e fora de unidades de conservação